【裁判字號】    99,交上訴,1221
【裁判日期】    990824
【裁判案由】    肇事逃逸罪
【裁判全文】
臺灣高等法院臺中分院刑事判決      99年度交上訴字第1221號
上  訴  人
即  被  告  甲○○
上列上訴人因肇事逃逸罪案件，不服臺灣臺中地方法院99年度交
訴字第26號中華民國99年 4月30日第一審判決（起訴案號：臺灣
臺中地方法院檢察署98年度偵字第 26089號），提起上訴，本院
判決如下：
    主  文
上訴駁回。
    事  實
一、甲○○前於民國90年間，因重利案件，經本院以90年度上訴
    字第74號判決判處有期徒刑 8月，嗣經最高法院以90年度台
    上字第3844號判決駁回上訴確定；又於93年間，因偽造貨幣
    案件，經本院以93年度上訴字第276號判決判處有期徒刑3年
    6 月，嗣經最高法院以93年度台上字第3584號判決確定。上
    開2案並經定應執行有期徒刑4年確定，嗣於95年 4月24日假
    釋付保護管束，甫於96年1月2日保護管束期滿，假釋未經撤
    銷，以已執行完畢論。詎猶不知悔改，於97年11月11日晚間
    ，向不知情之友人黃志強（另經檢察官以98年度偵緝字第17
    38號為不起訴處分）借用車牌號碼 1956-MB號自小客車供代
    步使用。嗣於翌日即12日凌晨 5時許，甲○○駕駛上開自用
    小客車，沿臺中市○○路由旅順路往文心路即由北往南方向
    行駛，俟同日凌晨 5時53分許，途經臺中市○○路與瀋陽路
    交岔路口前，本應注意汽車行至有號誌之交岔路口，應遵守
    燈光號誌；遇紅燈應依車道連貫暫停。而依當時之情形，並
    無不能注意之情狀，竟疏未注意及此，貿然闖越紅燈，適有
    乙○○騎乘車牌號碼 DLG-882號輕型機車，沿臺中市○○路
    由熱河路往河北路方向行駛且遵守綠燈號誌欲通過該路口。
    甲○○所駕駛之自小客車車頭遂不慎與乙○○之機車右側車
    身發生碰撞，乙○○因此人車倒地而受有右側脛腓骨骨折、
    右側第一腳趾骨折併脫臼、下巴撕裂傷併感染、臉部及四肢
    多處挫傷等傷害（過失傷害部分業據撤回告訴，由原審法院
    另為不受理判決）。詎甲○○竟未下車探視乙○○，給予必
    要之救護並報警處理，竟基於駕車肇事逃逸之犯意，逕自駕
    車逃離現場，嗣為警調閱附近路口之監視錄影畫面，查得上
    開自用小客車疑為肇事車輛，復循線查知肇事車輛所有人係
    黃志強，經黃志強於偵查中供稱案發時將車輛借予甲○○使
    用而得悉上情。
二、案經乙○○訴由臺中市警察局第五分局報請臺灣臺中地方法
    院檢察署檢察官偵查起訴。
    理  由
一、上揭犯罪事實，業據被告甲○○於偵查與原審審理中坦承不
    諱，核與證人即另案被告黃志強於偵訊時證述被告向伊借用
    車輛乙節相符，並經告訴人乙○○於警詢、偵查中時指訴綦
    詳，且有道路交通事故現場圖、道路交通事故調查報告表(一)
    (二)、原審公務電話紀錄表（關於卷附道路交通事故調查報告
    表(一)號誌種類原係誤載為無號誌，實係運作正常）、翻拍自
    被告駕車行經附近路口之監視錄影畫面、現場路況暨車損照
    片、林新醫院診斷證明書、臺中市警察局第五分局疑似道路
    交通事故肇事逃逸追查表、員警職務報告書等在卷可稽。復
    按駕駛人駕駛汽車肇事致人受傷，應即採取救護或其他必要
    之措施並向警察機關報告，不得駛離，道路交通管理處罰條
    例第62條第 1項訂有明文，且駕車與人發生車禍者，一般人
    均可預見他人恐受有相當傷害甚有危及性命之虞，被告於肇
    事後竟未對被害人施以援手即駕車離開現場，顯無意救助而
    有逃逸之意思，亦臻灼然。綜上，本件事證明確，被告犯行
    洵堪認定，應依法論科。
二、核被告甲○○所為，係犯刑法第185 條之4 之肇事逃逸罪。
    又被告前於90年間，因重利案件，經本院以90年度上訴字第
    74號判決判處有期徒刑 8月，嗣經最高法院以90年度台上字
    第3844號判決駁回上訴確定；又於93年間，因偽造貨幣案件
    ，經本院以93年度上訴字第 276號判決判處有期徒刑3年6月
    ，嗣經最高法院以93年度台上字第3584號判決確定。上開 2
    案並經定應執行有期徒刑4年確定，嗣於95年4月24日假釋付
    保護管束，甫於96年1月2日保護管束期滿，假釋未經撤銷，
    以已執行完畢論，有臺灣高等法院被告前案紀錄表在卷可考
    ，其受有期徒刑之執行完畢後，5 年以內故意再犯本件有期
    徒刑以上之罪，為累犯，應依刑法第47條第 1項規定，加重
    其刑。
三、原審以本案事證明確，並審酌被告駕駛動力交通工具肇事致
    人受傷，竟未留在現場照護被害人，置他人安危於不顧，惟
    念其業與告訴人成立調解（有原審法院調解筆錄在卷可參）
    ，賠償告訴人所受損失，犯後態度尚佳等一切情狀，量處如
    原審判決主文所示之刑。經核其認事用法，均屬正確，量刑
    亦稱妥適。被告提起上訴，並未提出其他有利之事證，徒以
    原審量刑顯然過重，其復已與被害人和解，盼能從輕量刑等
    情，指摘原審判決不當云云；惟按刑之量定，係實體法上賦
    予法院得自由裁量之事項，倘其未逾越法律所規定之範圍，
    又未明顯違背正義，即不得任意指摘為違法。本件原審量刑
    時，已依刑法第五十七條之規定審酌被告之上開一切情狀，
    而分別量處罪刑，經核原審並未逾越法律所規定之範圍，又
    無明顯違背正義，被告執前詞指摘原判決不當，其上訴並無
    理由，應予駁回。
四、被告經合法傳喚，無正當理由而未到庭，爰不待其陳述逕行
    判決。
據上論斷，應依刑事訴訟法第371條、第368條，判決如主文。
本案經檢察官丙○○到庭執行職務。
中    華    民    國    99    年     8    月    24    日
            刑事第二庭  審判長法  官  姚  勳  昌
                              法  官  林  欽  章
                              法  官  張  智  雄
以上正本證明與原本無異。
如不服本判決應於收受送達後十日內向本院提出上訴狀，其未敘
述上訴之理由者並得於提起上訴後十日內向本院補提理由書（均
須按他造當事人之人數附繕本）「切勿逕送上級法院」。
                              書記官  詹  雅  婷
中    華    民    國    99    年     8    月    24    日
附錄論罪科刑法條：
中華民國刑法第185條之4
（肇事遺棄罪）
駕駛動力交通工具肇事，致人死傷而逃逸者，處6月以上5年以下
有期徒刑。

司法院資訊處製作；財團法人民間司法改革基金會備份。
